【裁判字號】    95,交抗,811
【裁判日期】    951011
【裁判案由】    違反道路交通管理處罰條例
【裁判全文】
臺灣高等法院交通事件裁定             95年度交抗字第811號
抗  告  人
即異 議 人  甲○○
上列抗告人因違反道路交通管理處罰條例事件，不服臺灣宜蘭地
方法院，中華民國95年8月31日95年度交聲字第65號裁定（原處
分字號：交通部公路總局臺北區監理所宜蘭監理站95年5月12日
宜監字第裁43-Z00000000號），提起抗告，本院裁定如下：
    主  文
抗告駁回。
    理  由
一、本案原審裁定以：異議人即受處分人甲○○於民國95年3月
    28日13時28分，駕駛車牌號碼5663-KN號自用小客車，行經
    國道1號南向244公里處，以時速115公里，超過當地段速限
    100公里，經國道公路警察局第四警察隊警員掣單舉發。嗣
    經原處分機關依修正前道路交通管理處罰條例第33條第1項
    、第63條第1項第1款之規定，裁處新臺幣3,000元罰鍰，並
    記違規點數1點。並無任何違誤，量罰亦甚妥適，應予維持
    ，異議為無理由，予以駁回。經本院調查結果，原審裁定認
    事用法均無不當，理由亦翔實，應予維持，並引用原審裁定
    書記載之理由（如附件原審裁定書，其中擁塞乙詞，應更正
    為壅塞）。
二、本案事證已明，異議人仍執陳詞稱當時未超速，仍請求調閱
    當時當地路段有無施工之工作日誌，而指摘原裁定不當。惟
    本院認原審裁定已經詳為說明，抗告為無理由，應予駁回。
據上論結，應依道路交通管理處罰條例第89條，刑事訴訟法第41
2條，裁定如主文。
中    華    民    國    95    年    10    月    11    日
                  刑事第十三庭  審判長法  官  曾  德  水
                                      法  官  林  婷  立
                                      法  官  王  炳  梁
以上正本證明與原本無異。
不得再抗告。
                                      書記官  廖  逸  柔
中    華    民    國    95    年    10    月    11    日
附件：
臺灣宜蘭地方法院交通事件裁定          95年度交聲字第65號
移送  機關  交通部公路總局臺北區監理所宜蘭監理站
異  議  人  甲○○  男  49歲（民國○○年○○月○○日生）
                    身分證統一編號：Ｚ000000000號
                    住宜蘭縣宜蘭市○○路○段230巷2號
上列受處分人因違反道路交通管理處罰條例案件，對於交通部公
路總局臺北區監理所宜蘭監理站於民國95年5月12日所為之宜監
字第裁43-Z00000000號裁決處分，聲明異議，本院裁定如下：
    主  文
異議駁回。
    理  由
一、按民國94年2月5日公布並於95年2月5日施行之行政罰法第5
    條規定：「行為後法律或自治條例有變更者，適用行政機關
    最初裁處時之法律或自治條例。但裁處前之法律或自治條例
    有利於受處罰者，適用最有利於受處罰者之規定。」；又道
    路交通管理處罰條例第33條第1項、第63條第1項第1款規定
    於94年12月28日修正公布，於95年7月1日施行，而本件異議
    人即受處分人甲○○違規行為時係95年3月28日，裁決機關
    為裁決時係95年5月12日，有交通部公路總局臺北區監理所
    宜蘭監理站裁決書1份在卷可參（見本院卷第5頁），本件裁
    決機關裁處時係在道路交通管理處罰條例第33條第1項、第6
    3條第1項第1款修正施行前，依前揭行政罰法第5條規定，應
    適用修正前道路交通管理處罰條例第33條第1項、第63條第1
    項第1款之規定，先予敘明。
二、原處分機關係以：異議人甲○○於95年3月28日13時28分，
    駕駛車牌號碼5663-KN號自用小客車，以時速115公里，行經
    國道1號南向244公里處，超過速限100公里，經國道公路警
    察局第四警察隊警員掣單舉發。嗣經原處分機關依修正前道
    路交通管理處罰條例第33條第1項、第63條第1項第1款之規
    定，裁處新臺幣（下同）3,000元罰鍰，並記違規點數1點。
三、聲明異議意旨略以：異議人於上開時、地，因外側車道均有
    卡車及大型車行駛，故行駛在內側車道，時速維持90至105
    公里，並無超速違規之行為，為此聲明異議，請求撤銷原處
    分等語。
四、按汽車行駛於高速公路或設站管制之道路，而不遵管制之規
    定者，處汽車駕駛人3,000元以上6,000元以下罰鍰；又汽車
    駕駛人有第33條第1項者，除依原條款處罰鍰外，並記違規
    點數1點。修正前道路交通管理處罰條例第33條第1項、第63
    條第1項第1款定有明文。
五、經查：
（一）證人傅文陽於本院訊問時證述：「我自82年任職於國道公
      路警察局第四警察隊，工作內容為取締交通違規及處理交
      通事故。我們是使用雷射測速槍取締超速，雷射測速槍的
      測速方式是單車單點，即1次只能測1輛車子的速度。車流
      量大的話，我們會找車子間之間隙，車子間前後的距離為
      200至300公尺左右，我們才會用雷射測速槍測速，如果車
      子間的距離只有50公尺的話，就不會測速。若車輛稍多，
      我們會儘量挑外側車道的車子，如果車流量不是很多的話
      ，有可能測到內側車道的車子，要看當時的車流狀況。雷
      射測速槍有1年校正1次。本件違規案件我有印象，因當時
      當事人下來拒絕出示證件，我們攔下他以後，有告訴他超
      速違規，並出示雷射測速槍數據，雷射測速槍有數據、公
      里、距離，並無車號，當事人堅稱未超速，拒絕出示證件
      ，我們當時有記錄在存根背面。雷測測速槍沒有照片，測
      速照相才有，測速照相是指在路邊固定桿的才能沖洗照片
      ，在現場取締的就沒有照片。本件違規地點是在國道1號
      南向244公里處，異議人車輛是行駛在外側車道，警車是
      在路肩最旁邊，當時道路要規劃成3線車道，已經拓寬完
      成，只是還沒有規劃成3線車道，當時是我測速的，我站
      在警車外面用雷射測速槍測得異議人車子超速後，我請旁
      邊的同事打亮警車的警示燈，異議人的車子就從外線車道
      變換到內線車道，因異議人已變換車道到內線，我們無法
      當場攔停，所以就上警車打亮警示燈，往前以車攔車方式
      ，將異議人攔下來。舉發違反道路交通管理事件通知單違
      規事實欄所載309.7公尺是指我們持雷射槍往後測得異議
      人車輛的距離。取締異議人前，同一天在同路段、地點，
      12分鐘內有3輛車輛超速違規，分別時速126、123、114公
      里，可見當時車流並無擁塞。我測得超速時，白天的話，
      記車子廠牌、顏色，無法看到車牌號碼，因為雷射測速槍
      有瞄準器，只要車子間的距離不是很密集的話，很容易分
      辨車子的廠牌及顏色，我沒有發生過攔車時，攔錯不是違
      規車輛的情形。」等語，證人傅文陽並當庭繪製取締現場
      圖1紙附卷供參（見本院卷第16頁至第19頁、第22頁、第
      26頁）。佐以證人林鐘誠於本院訊問時證述：「我自78年
      迄今均任職於國道公路警察局第四警察隊，工作內容包括
      一般巡邏，即有事故的話排除事故，有掉落物的話就排除
      ，還有定點測速、取締違規。定點測速使用雷射測速槍。
      雷射測速槍是單車單點測速，用人下去搜尋，對準車輛保
      險桿，逐車測速，因是單車單點測速，不會有誤測，雷射
      測速槍的特性就是只要一偏離或晃動的話就無法鎖定測速
      。本件違規案件是我取締，當時傅文陽測到異議人超速，
      傅文陽在外面喊速度，例如車速115，傅文陽就喊『115』
      ，我是坐在警車前座乘客座，就亮警示燈，傅文陽進入警
      車，準備攔車，我們在國道上取締違規都是用這種方式，
      在攔車時異議人在內側車道，但在測得超速之前，我沒有
      看到異議人在何車道行駛。攔下違規車輛後，由傅文陽向
      異議人索取駕駛執照、行車執照，讓我掣單舉發，但我要
      掣單時，異議人又把證件搶回去，不讓我開單，後來我們
      跟他說違規是屬實，若異議人不出示證件的話，我們要依
      法逕行舉發及不服取締。我有操作過雷射測速槍測速，雷
      射測速槍沒有照片，但有螢幕，螢幕會顯示速度及數據，
      數據是指雷射槍與車輛的距離，我們測到超速後，會看是
      什麼車子的廠牌及顏色，確認是何車輛後再攔停。白天的
      話，會看車子的廠牌及顏色。」等語（見本院卷第19頁至
      第21頁）。復觀之證人傅文陽於本件舉發違反道路交通管
      理事件通知單存查聯背面註記：「(1)行駛於外側時測得超
      速後，該車即變換車道至內側，以車攔車方式攔停該車，
      駕駛人辯稱未超速。(2)於出示證件後，掣單時搶回證件…
      。」等語，此有該通知單存查聯背面註記1紙在卷可參（
      見本院卷第27頁），核與證人傅文陽、林鐘誠前述取締
      本件違規情形相符，且該雷射測速槍係經定期校正檢查，
      可正常操作使用，有臺灣光學有限公司檢驗報告1份在卷
      可參（見本院卷第31頁至第48頁）。而以證人傅文陽、林
      鐘誠取締交通違規案件均逾10年以上之經驗，與異議人亦
      無仇怨，顯無須取締未超速車輛，徒增糾紛之必要。可證
      異議人於95年3月28日13時28分，駕駛車牌號碼5663-KN號
      自用小客車，確以時速115公里，行經國道1號南向244公
      里外側車道，發現警方取締超速違規，始變換至內線車道
      ，嗣經證人傅文陽、林鐘誠駕駛警車攔停掣單舉發。
（二）且於95年3月28日13時4分、11分、16分，在國道1號南向
      244公里處，證人傅文陽、林鐘誠尚舉發3輛車輛超速，時
      速分別為126、123、114公里，此有舉發違反道路交通管
      理事件通知單存查聯3紙在卷足憑（見本院卷第28頁至第
      30頁），參以異議人於聲明異議狀中供稱於95年3月28日
      13時28分時速為100至105公里，於本院訊問時供稱於95年
      3月28日13時28分時速為90公里（見本院卷第3頁、第15頁
      ），以上開車輛之時速，顯示95年3月28日13時4分至28分
      ，在國道1號南向244公里處，交通流量相當順暢。益證證
      人傅文陽前述於95年3月28日13時28分，在國道1號南向24
      4公里處，交通流量並無擁塞情形，可使用雷射測速槍取
      締違規超速車輛乙節，係屬真實。
（三）綜上論證，異議人於95年3月28日13時28分，駕駛車牌號
      碼5663-KN號自用小客車，確以時速115公里，行經國道1
      號南向244公里外側車道，事證明確。異議人仍以前詞辯
      稱：未超速違規等語，自不足採。
（四）至於異議人聲請本院調取國道1號南向244公里處整修之工
      作日誌、交通流量資料，以證明於95年3月28日13時28分
      ，國道1號南向244公里處因施工交通擁塞，惟本院認本件
      事證已臻明確，核無調查之必要，併此敘明。
（五）從而，本件異議人既然有上開違規之事實，原處分機關據
      以援引修正前道路交通管理處罰條例第33條第1項、第63
      條第1項第1款規定及違反道路交通管理事件統一裁罰基準
      表之規定，裁處3,000元罰鍰，並記違規點數1點，於法並
      無不當，本件異議為無理由，應予駁回。
六、據上論斷，應依道路交通案件處理辦法第19條，裁定如主文
    。
中    華    民    國    95    年    8     月    31    日
                         臺灣宜蘭地方法院交通法庭
                                 法  官  蘇錦秀
以上正本證明與原本無異。
如不服本裁定，應於裁定送達後5日內向本院提出抗告狀。（需
附繕本）
                                 書記官  葉瑩庭
中    華    民    國    95    年    9     月    4     日


司法院資訊處製作；財團法人民間司法改革基金會備份。
